臺灣新竹地方法院刑事判決　　　　　　　　　　　　　九十一年度交易字第四四號
　　公　訴　人　臺灣新竹地方法院檢察署檢察官
　　被　　　告　甲○○
右列被告因過失傷害案件，經檢察官提起公訴（九十一年度偵字第七號），本院判決
如左：
    主  文
甲○○因過失傷害人，處拘役伍拾日，如易科罰金，以佰元折算壹日。
    事  實
一、甲○○於民國九十年十月二十三日下午，騎乘車牌號碼ＢＸＭ—三○三號重型機
    車，沿新竹縣寶山鄉○○路由雙溪往新城方向行駛，於當日十七時三十分許途經
    寶新路寶山加油站前，欲左轉進入對向車道旁之寶山加油站時，原應注意並能注
    意汽車（包括機器腳踏車）行駛時，駕駛人應注意車前狀況，又在劃有分向限制
    線（雙黃線）之路段，不得迴車，且行車遇有左轉彎時，應顯示車輛前後之左邊
    方向燈光，而依當時天候晴天、日間自然光線、路面乾燥無缺陷、無障礙物、視
    距良好，並無不能注意之情事，竟疏未注意上揭規定，且未顯示機車左邊方向燈
    ，即貿然在劃有雙黃線禁止迴車處左轉，適有乙○○騎乘ＪＱ八—三三八號重型
    機車，沿寶新路由新城往雙溪方向直行，行經上揭路段時，亦因注意在市區道路
    行駛時，行車速度不得超過時速五十公里，而依當時情形又無不能注意之情事，
    竟疏於注意，於通過上揭路段時，貿然以時速六十公里之速度行駛，由於雙方均
    有上述之疏失，甲○○見乙○○所騎乘之上揭重型機車時，避煞皆已不及，遂撞
    及乙○○所騎乘之前開重型機車，並因而致乙○○人車倒地，乙○○並受有胸部
    挫傷及四肢多處擦傷等傷害。
二、案經乙○○訴由臺灣新竹地方法院檢察署檢察官偵查起訴。
    理  由
一、訊據被告甲○○固坦承有於前揭時地騎乘車牌號碼ＢＸＭ—三○三號之重型機車
    ，在劃有雙黃線禁止迴車處左轉，且未打左轉燈，而與告訴人乙○○所騎乘車牌
    號碼ＪＱ八—三三八號之重型機車發生撞擊，並導致告訴人受傷等情，惟辯稱：
    當時伊有看前後沒有車後才左轉，而加油站那裡有一點彎度，大約三十度，再加
    上加油站旁邊有民房及圍牆，所以才沒有看到云云。經查，（一）右揭事實業據
    告訴人於歷次偵、審時指述綦詳，並有道路交通事故調查報告表一份、現場照片
    及機車照片共六幀等附卷足參，並為被告於本院審理時自承：確於劃有雙黃線之
    路段左轉，且未打方向燈等情不諱。（二）又查本件告訴人確因前開車禍而受有
    胸部挫傷及四肢多處擦傷等傷害之事實，亦有行政院國軍退除役官兵輔導委員會
    竹東榮民醫院甲種診斷證明書一份在卷足憑。（三）按行車遇有左轉彎時，應先
    顯示車輛前後之左邊方向燈光；又汽車行駛時，駕駛人應注意車前狀況，並隨時
    採取必要之安全措施；又汽車在劃有分向限制線之路段，不得迴車，道路交通安
    全規則第九十一條第二款、第九十四條第三項及第一百零六條第二款均定有明文
    ，被告既為汽車駕駛人，自應注意並能注意依前開規定行駛。而本案肇事當時之
    情形為天候晴天、日間自然光線、路面乾燥無缺陷、無障礙物、視距良好，並無
    不能注意之情事，被告竟疏未注意車前狀況，且未顯示左邊方向燈，即在劃有雙
    黃線之路段貿然左轉彎，致閃避不及，而與告訴人所騎乘之前開重型機車發生撞
    擊，足見被告就本件車禍之發生確有過失甚明，而告訴人確因本件車禍而受傷，
    已詳述如前，顯然被告之前開過失與告訴人之受傷間，亦有相當因果關係無訛。
    被告雖以已看過沒有車後方才左轉等語置辯，然被告於案發當時是在距離二公尺
    處即看到告訴人所騎乘之上揭機車等情，業據其於警訊時供述在卷，是以被告是
    否果真於案發當時未見到告訴人所騎乘之機車，已不無所疑。且被告於本件案發
    當時復有上揭過失，業如前述，是以縱告訴人有超速行駛之情（詳後述），甚且
    導致被告於看到告訴人所騎乘之機車時已無法及時閃避，然被告既有上開過失，
    並導致告訴人因此受有前開傷害，自難僅以此即為被告未為過失傷害犯行之認定
    ，自不待言。綜上，本件事證已甚明確，被告之犯行洵堪認定。又按汽車行車時
    ，在市區道路時速不得超過五十公里，此為道路交通安全規則第九十三條第一項
    第一款前段規定甚明，本件案發地點之行車速度限制即為時速五十公里，為前揭
    道路交通事故調查報告表中載明，而本件告訴人於案發當時是以時速六十公里之
    速度騎乘機車等情，業據其於警訊及本院審理時坦承不諱，並為被告於警訊時陳
    稱：告訴人當時速度很快等語在卷，足認告訴人騎乘上揭機車行經前開肇事路段
    亦有超速行駛之過失，惟告訴人之此部分過失，仍無解於被告前揭過失之責，附
    此敘明。
二、核被告甲○○所為係犯刑法第二百八十四條第一項前段之過失傷害罪。又公訴意
    旨雖認被告當時尚違反汽車行駛至交叉路口，轉彎車應讓直行車先行之規定而有
    過失等語，然觀上揭案發地點並非交叉路口，而係為因應進出寶山加油站之便利
    ，是以雙黃線至此處有缺口等情，有前揭道路交通事故調查報告表一份在卷足按
    ，自難認被告尚有此部分之過失，併此敘明。爰審酌被告前此尚無刑事前科紀錄
    ，有臺灣新竹地方法院檢察署刑案料查註紀錄表及臺灣高等法院被告全國前案紀
    錄表各一份等在卷可稽，本件犯罪所生之損害、告訴人所受傷害程度，被告犯罪
    手段、情節及犯後未與告訴人達成民事和解等一切情狀，量處如主文所示之刑，
    並諭知易科罰金之折算標準，以資懲儆。
據上論斷，應依刑事訴訟法第二百九十九條第一項前段，刑法第二百八十四條第一項
前段、第四十一條第一項前段、罰金罰鍰提高標準條例第一條前段、第二條，判決如
主文。
本案經檢察官吳金棟到庭執行職務。
中      華      民      國    九十一    年      四      月    二十四    日
                              臺灣新竹地方法院刑事第二庭
                                    法  官  楊  惠  芬
右正本證明與原本無異。
如不服本判決，應於判決送達後十日內向本院提出上訴狀( 應附繕本 )，上訴於臺灣
高等法院。
                                    書記官  鄭  敏  郎
中      華      民      國    九十一    年      四      月    二十四    日
附錄本案論罪科刑法條：
刑法第二百八十四條第一項前段：
因過失傷害人者，處六月以下有期徒刑、拘役或五百以下罰金。
